【裁判字號】    89,訴,760
【裁判日期】    891103
【裁判案由】    損害賠償
【裁判全文】
臺灣新竹地方法院民事判決  八十九年度訴字第七六○號
    原      告  丙○○
    訴訟代理人  乙○○
    被      告  戊○○
                國產實業建設有限公司
    法定代理人  甲○○
    訴訟代理人  丁○○
右當事人間損害賠償事件，本院判決如左：
    主      文
被告應連帶給付原告新台幣壹拾捌萬仟陸佰拾元，及其中新台幣壹拾壹萬陸仟
玖佰陸拾陸元部分，被告戊○○自民國八十八年十一月二十一日起，被告國產實業建
設有限公司自民國八十九年六月六日起，其中新台幣陸萬陸仟陸佰陸拾柒元部分自民
國八十九年九月二十三日起，均至清償日止，按年息百分之五計算之利息。
原告其餘之訴駁回。
訴訟費用由被告連帶負擔百分之十七，餘由原告負擔。
本判決第一項於原告以新台幣陸萬壹仟元供擔保後得假執行。但被告國產實業建設有
限公司於假執行程序實施前，得以新台幣壹拾捌萬仟陸佰拾元為原告預供擔保
，免為假執行。
原告其餘假執行之聲請駁回。
    事      實
甲、原告方面：
一、聲明：求為判決被告應連帶給付一百零五萬五千三百一十七元及其中四十一萬五
    千三百一十七元自起訴狀繕本送達被告翌日即被告戊○○自民國（下同）八十八
    年十一月二十一日起，被告國產實業建設有限公司（下稱國產公司）自八十九年
    六月六日起，其中六十四萬元自擴張聲明狀繕本送達被告翌日即自八十九年九月
    二十三日起，均至清償日止，按年息百分之五計算之利息；另為以供擔保為條件
    之假執行宣告。
二、陳述：
（一）被告戊○○係受僱於被告國產公司之業務調度員，平時業務上須駕貨車輔助其
      業務之執行，為從事駕駛業務之人，於八十七年十一月十五日上午九時許，被
      告戊○○駕駛被告國產公司車號ＣＩ－四七九六號貨車，在新竹縣竹北市東海
      里東興國產砂石廠附近之道路上行駛，當行駛至該路段與產業道路之交叉路口
      時，本應注意汽車行駛時，駕駛人應注意車前狀況並隨時採取必要之安全措施
      ，而當時為上午九時許，天候、視線、路況均良好，依其情形並無不能注意之
      情事，竟疏未注意車前狀況，行駛至上開交叉路口時，撞及當時駕駛機車之原
      告，導致原告左側遠端橈骨骨折之傷害，而被告戊○○前開行為所涉之刑事過
      失傷害案件，亦經台灣新竹地方法院檢察署檢察官以八十八年度偵字第五八二
      號偵查終結，聲請以簡易判決處刑，而本院亦以八十八年度竹交簡字第二六號
      刑事簡易判決判處被告戊○○有期徒刑三月，如易科罰金以三百元折算一日確
      定在案。
（二）原告自受有前開傷害後，受有多項損害，爰述之如后：
  １、醫療費用：原告因前開被告肇事致受傷，因而送醫院住院治療，共計支出醫療
      費用六萬五千三百一十七元。
  ２、療養費用：原告前開受傷後須經療養半年，每月療養費用一萬元，合計為六萬
      元。另自八十八年六月十五日起至八十九年六月十五日止，共計支出療養費、
      增加之生活費二十六萬元。
  ３、復健費用：原告出院後仍須繼續復健，共計至復健中心及國術館進行復健治療
      之費用計五萬元。
  ４、薪資損失：原告於受傷前，原本在丸山小鋼珠遊藝場擔任服務員，每月薪資四
      萬元，而原告因須療養半年，此期間自無從工作，因而造成其無法領取之損害
      即為二十四萬元。又自八十八年六月十五日起至八十九年六月十五日止，因此
      減少之薪資收入為二十六萬元。
  ５、交通費用：原告因前開受傷治療共計支出交通費二萬元。
  ６、精神慰撫金：原告為高職畢業，甫由軍中退伍，正值青壯之年，且難得謀得一
      職，本想積極賺錢奉養父母，補貼家用，卻因前開被告戊○○駕車肇事受傷住
      院，不良於行，受有諸多身體及精神之痛苦，且迄今因前開受傷之後遺症，並
      無法長久站立，左手出力仍會疼痛，因而請求精神慰撫金十萬元。
（三）次查被告戊○○乃係被告國產公司之受僱人，因前開過失侵權行為，造成原告
      受有損害，自應負損害賠償責任；又被告國產公司對於被告戊○○之選任、監
      督未盡相當之注意，造成原告之損害，是原告自亦得依據民法第一百八十八條
      之規定，請求被告國產公司與被告戊○○連帶賠償。
（四）又原告依據民事訴訟法第三百九十條第二項規定，願意提供擔保以代釋明，請
      求宣告假執行。
（五）原告住院期間之自付額及自費負擔部分，被告戊○○業已支付不爭執，惟出院
      後門診及相關費用則均由原告支付；薪資部分因任職之丸山小鋼珠遊藝場祇能
      提供實領之薪資單，並未交付所得稅扣繳憑單，故無法取得。
三、證據：提出臺灣新竹地方法院檢察署八十八年度偵字第五八二號簡易判決處刑書
    影本一份、急診醫療費用明細表影本二份、醫療費用收據影本一份、薪資表影本
    一份、診斷證明書影本一份為證，並聲請本院向東元綜合醫院調取其在該醫院就
    醫之相關花費資料。
乙、被告方面：
壹、被告戊○○部分：被告戊○○未於最後言詞辯論期日到場，惟據其以前在本院言
    詞辯論期日所為之聲明及陳述略以：
一、聲明：求為駁回原告之訴。
二、陳述：被告戊○○固有於前開時地駕駛被告國產公司之前開貨車與原告駕駛之前
    開機車發生碰撞而肇事，惟被告戊○○當時係行駛主幹道，而原告則係在產業道
    路之支線道，被告戊○○行駛之貨車業已過交岔路口，因原告駕駛之機車車速很
    快，所以雖被告戊○○就本件肇事有過失，惟原告亦有過失。另原告就醫住院時
    之醫療費用屬於自付額及自費部分，被告戊○○均已先為支付，原告不能再為此
    部分之請求。
貳、被告國產公司部分：
一、聲明：求為駁回原告之訴及假執行之聲請，如受不利益之判決請准供擔保免為假
    執行之宣告。
二、陳述：
（一）被告戊○○僅係該公司竹北廠之業務調度員，其業務範圍並未包括駕駛被告國
      產公司之貨車，而肇事當日係屬週日，被告戊○○係自行至被告國產公司竹北
      廠駕駛該公司之貨車，被告國產公司並無監督之疏失，故肇事應由被告戊○○
      自行負責。
（二）另就原告所提各項損害而言，其中薪資部分原告應提出所得扣繳憑單，另其所
      主張療養費、復健費等均無具體證明。至就原告擴張聲明所主張部分，被告國
      產公司否認原告有受到此部分損害，應由原告就此部分負舉證責任。
（三）被告國產公司所有之前開貨車有向友聯產物保險股份有限公司投保強制汽車責
      任險，惟因被告戊○○並未將肇事之發生向被告國產公司回報，以致未向保險
      公司申請理賠。
三、證據：提出友聯產物保險股份有限公司英文信函一份、強制汽車責任保險投保證
    明一份、任意汽車保險投保證明一份為證。
丙、本院依職權調取本院八十八年度竹交簡字弟二六號過失傷害刑事偵審案卷，及請
    東元綜合醫院評估原告因前開車禍受傷而無法工作之期間。
    理      由
一、程序方面：
    本件被告戊○○經合法通知，未於最後言詞辯論期日到場，核無民事訴訟法第三
    百八十六條各款所列情形，爰依原告聲請，由其一造辯論而為判決。
二、本件原告起訴主張被告戊○○係受僱於被告國產公司擔任業務調度員，於八十七
    年十一月十五日上午九時許，駕駛被告國產公司之前開貨車，沿新竹縣竹北市東
    海里東興國產砂石廠附近之道路行駛，至該路段與產業道路之交叉路口時，竟疏
    未注意車前狀況，撞及當時駕駛機車之原告，導致原告左側遠端橈骨骨折之傷害
    之事實，業據提出臺灣新竹地方法院檢察署八十八年度偵字第五八二號簡易判決
    處刑書一份、急診醫療費用明細表二份、醫療費用收據一份、診斷證明書一份等
    為證，而被告戊○○之前開行為所涉之刑事過失傷害案件，亦經台灣新竹地方法
    院檢察署檢察官以八十八年度偵字第五八二號偵查終結，聲請以簡易判決處刑，
    而本院並以八十八年度竹交簡字第二六號刑事簡易判決判處被告戊○○有期徒刑
    三月，如易科罰金以三百元折算一日確定在案，復經本院調取前開刑事案卷核閱
    屬實，被告戊○○亦自認前開有發生肇事及其本身有過失，被告國產公司就被告
    戊○○前開肇事有過失應負損害賠償責任亦不爭執，自堪信原告此部分之主張為
    真實。按汽車行經無號誌之交岔路口時，應減速慢行，作隨時停車之準備；又汽
    車行駛時，駕駛人應注意車前狀況，並隨時採取必要之安全措施，道路交通安全
    規則第九十三條第一項第四款及第九十四條第三項分別定有明文。查被告戊○○
    駕駛前開貨車行經前開交岔路口時，本應注意上述道路交通安全規則之規定，注
    意車前狀況，減速慢行，隨時作停車之準備及採取必要之措施，且按當時情形，
    並無不能注意之情事，竟疏未注意車前狀況及減速慢行，因而肇事，致原告受有
    前開左側遠端橈骨骨折之傷害，被告戊○○自有過失。又被告戊○○之過失行為
    與原告所受傷害間復有相當因果關係，是被告戊○○之所為顯已構成侵權行為而
    對原告應負損害賠償責任。惟原告主張被告國產公司亦應與被告戊○○就前開原
    告所受之損害負連帶賠償責任等情，則為被告國產公司所否認，被告國產公司並
    辯稱被告戊○○雖係該公司之業務調度員，惟並無權駕駛該公司之貨車，且肇事
    當日係週日，被告戊○○擅自駕駛該公司之貨車外出，被告國產公司並無監督之
    疏失，自應由被告戊○○自行負責云云，是本件所應探究者為被告國產公司是否
    亦應與被告戊○○就前開原告所受之損害，負連帶賠償責任。
三、次按受僱人因執行職務，不法侵害他人之權利者，由僱用人與行為人連帶負損害
    賠償責任，民法第一百八十八條第一項前段定有明文；又前開所謂受僱人因執行
    職務不法侵害他人之權利，不僅指受僱人因執行其所受命令，或委託之職務自體
    ，或執行該職務所必要之行為，而不法侵害他人之權利者而言，即受僱人之行為
    ，在客觀上足認為與其執行職務有關，而不法侵害他人之權利者，就令其為自己
    利益所為亦應包括在內（最高法院四十二年度台上字第一二二四號判例意旨參照
    ）。查被告戊○○於前開刑事過失傷害偵查時，已自承其在被告國產公司擔任業
    務調度員，惟有需要時會駕駛該公司貨車等語，另於本院新竹簡易庭審理前開刑
    事案件時亦自承對於台灣新竹地方法院檢察署檢察官聲請簡易判決處刑書內所載
    其平時業務上須駕車輔助其業務之執行等情無意見（見台灣新竹地方法院檢察署
    八十八年度偵字第五八二號業務傷害偵查卷第十頁，本院八十八年度竹交簡字第
    二六號審理卷第十三頁），是被告國產公司所辯被告戊○○並無權駕駛該公司貨
    車云云，是否屬實，已非無疑。且縱令被告戊○○當日駕駛公司貨車並非係受被
    告國產公司之指示，惟查本件之肇事地點接近被告國產公司之竹北廠，被告戊○
    ○所駕駛者又係印有被告國產公司名稱之貨車，則在客觀上亦應認被告戊○○前
    開駕駛貨車之行為與其執行職務有關，是參諸前開說明，仍應認係被告戊○○之
    執行職務行為，被告國產公司此部分所辯自不足採。又茍當日被告戊○○並非依
    被告國產公司之指示駕駛該公司貨車屬實，何以被告戊○○得以取得該貨車之鑰
    匙，甚至駕駛該貨車進出廠門，亦足見被告國產公司在監督上有所疏失，是被告
    國產公司此部分所辯自不足採；參諸前開說明，被告國產公司自應與被告戊○○
    就原告所受損害同負連帶賠償責任。
四、按因故意或過失不法侵害他人之權利者，負損害賠償責任；又不法侵害他人之身
    體或健康者，對於被害人因此喪失或減少勞動能力或增加生活上之需要時，應負
    損害賠償責任；不法侵害他人之身體或健康者，被害人雖非財產上之損害，亦得
    請求賠償相當之金額，民法第一百八十四條第一項前段、第一百九十三條第一項
    、第一百九十五條第一項前段分別定有明文。玆就原告請求之各項損害及金額是
    否允當，爰分別審核論述如后：
（一）醫療費用部分：原告主張其因前開被告肇事致受傷，因而送醫院住院治療，共
      計支出醫療費用六萬五千三百一十七元，固據提出急診醫療費用明細表二份、
      醫療費用收據一份為證。惟查原告前開所提出之醫療費用明細表及醫療費用收
      據有部分日期重複，是否全部之醫療費用金額即如原告所述，已非無疑；另查
      原告因前開車禍受傷其住院費用健保給付之金額為一萬六千五百五十二元（其
      中原告自付部分負擔之金額為一千六百五十五元），自費部分為三百七十五元
      ，另門診費用健保給付之金額為三萬六千二百五十四元，原告自付部分負擔之
      金額為四百五十元等情，亦有東元綜合醫院八十九年二月二十日八九東元秘總
      字第０九０號函及所附之相關醫療費用明細資料一份在卷可考，是原告就此部
      分支出之醫療費用自應以前開東元綜合醫院檢附之資料及記載之數據為準。次
      按保險法第一百三十五條準用同法第一百零三條規定，傷害保險之保險人固不
      得代位行使被保險人對於加害人之損害賠償請求權，惟全民健康保險法第八十
      二條規定：「保險對象因汽車交通事故，經本保險提供醫療給付者，本保險之
      保險人得向強制汽車責任保險之保險人代位請求該項給付」；因全民健康保險
      法為保險法之特別法，依特別法優於普通法之原則，全民健康保險法第八十二
      條應優先於保險法第一百三十五條、第一百零三條之規定而為適用；從而全民
      健康保險之被保險人因汽車交通事故，經全民健康保險提供醫療給付者，全民
      健康保險之保險人自得向強制汽車責任保險之保險人代位請求該項給付；而依
      強制汽車責任保險法第三十條規定，於該範圍內，加害人或強制汽車責任保險
      之被保險人之損害賠償責任即因而解免，全民健康保險被保險人對於加害人之
      損害賠償請求權亦因而喪失（最高法院八十八年度台上字第三五三號判決意旨
      參照）；查本件被告戊○○所駕駛之被告國產公司前開貨車有投保強制汽車責
      任險，亦有被告國產公司提出之友聯產物保險股份有限公司英文信函一份、強
      制汽車責任保險投保證明一份為證；而基於前述，原告前開所受傷害支出之醫
      療費用，其中因參加全民健康保險而獲得醫療保險給付，就住院部分扣除自付
      額部分為一萬四千八百九十七元，另門診部分為三萬六千二百五十四元，參諸
      前開說明，被保險人即原告原得請求被告戊○○及國產公司連帶給付之醫療費
      用中之前開已獲醫療保險給付部分之權利，即因全民健康保險法第八十二條之
      規定而移轉予保險人（中央健康保險局），自無從再向被告二人請求連帶給付
      。次查被告戊○○辯稱前開住院期間之自付額一千六百五十五元及自費部分三
      百七十五元均已由其支付等情，亦為原告所不爭執（見本院八十九年六月二十
      二日言詞辯論筆錄），是此部分醫療費用既非原告支付，亦無從認為係原告所
      受之損害，是原告此部分主張亦不足採。至原告前開出院後門診之自付額四百
      五十元部分，因非屬健保醫療給付之範圍，被告戊○○亦未支付，自屬原告所
      受之損害，是原告此部分所得請求之金額即為四百五十元，至逾該部分金額部
      分，則屬無據，應予駁回。
（二）療養及增加生活費用部分：原告主張前開受傷後須經療養半年，每月療養費用
      一萬元，合計為六萬元；另自八十八年六月十五日起至八十九年六月十五日止
      ，另計支出療養費、增加之生活費二十六萬元云云；惟查此為被告所否認，原
      告就此亦未提出任何證據以為證明，是原告此部分之主張自不足採，應予駁回
      。
（三）復健費用部分：原告主張其出院後仍須繼續至復健中心及國術館進行復健治療
      ，共計支出五萬元云云；惟此亦為被告等所否認，原告就此亦未提出任何證據
      以為證明，是原告此部分之主張亦不足採，應予駁回。
（四）不能工作之薪資損失部分：原告主張其因前開受傷須療養，在療養之期間自無
      從工作，因而受有不能工作之損失等情，業據提出東元綜合醫院診斷證明書一
      份為證；而本院依職權請原告就醫之東元綜合醫院評估原告因前開所受傷害無
      法工作之期間，經該院評估認為原告經治療後約三個半月至半年之期間無法工
      作等情，亦有該醫院八十九年二月二十日八九東元秘總字第０九０號函在卷可
      按；次查原告主張其於受傷前係在小鋼珠遊藝場擔任服務員之事實，亦為被告
      等不爭執；則本院審酌原告因前開車禍係受有左側遠端橈骨骨折之傷害，須經
      骨骼閉鎖性復位及長臂石膏固定，前後住院近一週（八十七年十一月十五日住
      院，同年月二十一日出院），出院尚須多次門診治療，而原告之工作性質又須
      長久站立及四處活動，則參考前開東元綜合醫院之評估意見，認為原告前開受
      傷連同治療及事後療養而無法工作之期間應以五月為當。又原告主張其前開在
      小鋼珠遊藝場擔任服務員之每月薪資為四萬元等情，亦據提出薪資表二份為證
      ，被告國產公司雖辯稱原告應提出正式報稅資料云云；惟查原告工作之場所為
      小鋼珠電動遊藝場，因營業項目之特殊性，故而未有正式報稅資料，亦事所常
      見，且查被告對於原告原係在小鋼珠電動遊藝場任職之事實既不爭執，衡諸原
      告本身為高職畢業，業已服役完畢，在擔任前開工作前亦曾任職水電工，則因
      其擔任工作之性質，前開薪資表所列各項收入，亦屬符合常情，是前開薪資表
      自堪信以為真實。次查該薪資表中所列本薪一萬八千元、全勤五千元、伙食津
      貼四千五百元、夜班津貼四千元（小鋼珠遊藝場正常須有夜班）、交通津貼三
      千五百元，亦即合計每月三萬五千元部分，均應屬原告擔任前開工作之正常薪
      資之所得，惟就超時津貼五千元部分，因係須有超時工作始得請領，尚難認係
      其正常薪資之範圍，從而原告此部分得請求不能工作之損失合計即應為十七萬
      五千元（３５０００ｘ５＝１７５０００）。原告雖另主張自八十八年六月十
      五日起至八十九年六月十五日止，其減少之薪資收入為二十六萬元云云；惟查
      此為被告所否認，原告就此亦未舉證以為證明，且查原告就其因前開受傷經治
      療後，是否有減少其勞動能力亦未能提出證明，是其此部分主張自不足採，從
      而原告主張其因前開受傷造成之薪資損失在十七萬五千元之範圍內即屬有據，
      應予准許，至逾該部分範圍部分，則屬無據，應予駁回。
（五）交通費用部分：原告主張其因前開受傷治療共計支出交通費二萬元云云。惟查
      此為被告所否認，原告就此亦未舉證證明，是原告此部分之主張自不足採，應
      予駁回。
（六）精神慰撫金部分：原告主張其為高職畢業，甫由軍中退伍，正值青壯之年，且
      難得謀得上職，本想積極賺錢奉養父母，卻因前開受傷住院，不良於行，受有
      諸多身體及精神之痛苦，且迄今因前開受傷之後遺症，仍無法長久站立，左手
      出力仍會疼痛之事實，業據前開診斷證明書為證；本院審酌原告於前開車禍受
      傷時僅約二十二歲（六十五年十一月二十三日生），甫從軍中退伍未久，正值
      開創事業之際，卻因本件車禍造成其左側遠端橈骨骨折之傷害，須經骨骼閉鎖
      性復位及長臂石膏固定，前後住院近一週，受傷後除受身體傷口疼痛及手術之
      不便外，爾後更產生無法久立之後遺症，而被告戊○○，六十三年一月一日生
      ，發生本件肇事時，係在被告國產公司擔任業務調度員，另被告國產公司則係
      從事水泥等製品之生產、運銷、營造等業務，資本額七千五百萬元等情，認為
      原告請求此部分非財產上之精神慰撫金十萬元，尚屬適當，應予准許。
（七）綜上，原告所受之損害合計為二十七萬五千四百五十元（即４５０＋１７５０
      ００＋１０００００＝２７５４５０）。
五、惟按損害之發生或擴大，被害人與有過失者，法院得減輕賠償金額或免除之，民
    法第二百十七條第一項定有明文。經查本件車禍之發生，固因被告違反上開注意
    規定而有過失所致，已如前述，惟查本件原告係駕機車自產業道路之支線道行經
    前開無交通號誌之交岔路口之事實，為原告所自認；而按汽車行駛時，駕駛人應
    注意車前狀況，並隨時採取必要之安全措施；且行經無號誌之交岔路口應減速慢
    行作隨時停車之準備；本件之肇事地點乃在交岔路口，原告行經上開交岔路口並
    未減速，亦未注意車前狀況，其就本件肇事自亦與有過失，而原告於前開被告戊
    ○○刑事過失傷害案件檢察官偵查中亦自承其就本件肇事有過失等情（見前開偵
    查卷第十頁），本院審酌上情及兩造過失致發生本件車禍原因力之強弱，認本件
    應減輕被告賠償責任三分之一。準此，依過失相抵原則，原告所得請求被告二人
    連帶賠償前開所受損害之金額即為十八萬三千六百三十三元｛２７５４５０ｘ（
    １－１／３）＝１８３６３３元，元以下四捨五入｝。從而原告請求被告二人連
    帶給付在十八萬三千六百三十三元之範圍，及該部分金額中十一萬六千九百六十
    六元自起訴狀繕本送達被告翌日即被告戊○○自八十八年十一月二十一日起，被
    告國產公司自八十九年六月六日起，其中六萬六千六百六十七元自擴張聲明狀繕
    本送達被告翌日即自八十九年九月二十三日起，均至清償日止，按年息百分之五
    計算之利息部分，即屬有理由，應予准許；至逾上開範圍部分，則屬無據，應予
    駁回。
六、又原告及被告國產公司均陳明願供擔保請求准予宣告假執行及免為假執行，就原
    告前開勝訴部分，核均無不合，爰分別酌定相當之擔保金額併准許之；至於原告
    敗訴部分，其訴既經駁回，假執行之聲請亦失所附麗，應併予駁回。
七、本件事證已臻明確，兩造其餘攻防及立證，或與本案之爭點無涉，或與判決之結
    果不生影響，爰無庸一一論列，附此敘明。
八、據上論結，本件原告之訴為一部有理由，一部無理由，依民事訴訟法第三百八十
    五條第一項前段、第七十九條但書、第八十五條第二項、第三百九十條第二項、
    第三百九十二條，判決如主文。
中      華      民      國    八十九    年    十一    月        三      日
                                  臺灣新竹地方法院民事第一庭
~B法      官  李承訓
右為正本係照原本作成。
如對本判決上訴，須於判決送達後廿日內向本院提出上訴狀。
~B法院書記官  呂超上
中      華      民      國    八十九    年    十一    月        三      日


司法院資訊處製作；財團法人民間司法改革基金會備份。
